---
title: "Introdução ao hydroDataBR"
output: rmarkdown::html_vignette
vignette: >
  %\VignetteIndexEntry{Introdução ao hydroDataBR}
  %\VignetteEngine{knitr::rmarkdown}
  %\VignetteEncoding{UTF-8}
---

```{r, include = FALSE}
knitr::opts_chunk$set(
  collapse = TRUE,
  comment = "#>"
)
```

# Introdução

O `hydroDataBR` é um pacote R para obter, padronizar, analisar, visualizar
e exportar dados hidrológicos da Agência Nacional de Águas e Saneamento
Básico (ANA), com foco em séries diárias, produtos fluviométricos e fluxos de
trabalho reprodutíveis.

A API pública é intencionalmente enxuta. A aquisição de dados ANA é
centralizada em `get_ana_data()` e `get_ana_data_batch()`. As etapas de
análise, gráficos, tabelas e exportação usam funções fonte-neutras:

```{r, eval = FALSE}
analyze_hydro_data()
plot_hydro_data()
table_hydro_data()
write_hydro_data()
```

# Banco interno ANA

O pacote inclui um retrato estático de dados da ANA obtido em junho de 2026.
Esse banco interno é útil para consultas rápidas, exemplos e diagnósticos
offline, mas não substitui os serviços online da ANA.

```{r}
library(hydroDataBR)

stations <- filter_ana_stations(
  station_type = "fluviometric"
)

if ("discharge_start_date" %in% names(stations)) {
  stations <- stations[!is.na(stations$discharge_start_date), ]
}

head(stations)
```

Os dados online atuais podem divergir do retrato incluído no pacote.

# Contrato de série diária

As funções de leitura e aquisição convergem para uma estrutura padronizada de
série diária. As colunas principais são:

```text
station_code
date
variable
value
unit
consistency_level
source_status
source
```

O exemplo abaixo cria uma série diária pequena, apenas para demonstrar o fluxo
de análise, gráfico e tabela sem depender de serviços online.

```{r}
daily <- data.frame(
  station_code = "00000000",
  date = seq.Date(as.Date("2000-01-01"), as.Date("2000-12-31"), by = "day"),
  variable = "discharge",
  value = 50 + sin(seq_len(366) / 20) * 10,
  unit = "m3/s",
  consistency_level = 1L,
  source_status = NA_character_,
  source = "example"
)

head(daily)
```

# Análise

```{r}
stats <- analyze_hydro_data(daily, analysis = "daily_statistics")
availability <- analyze_hydro_data(daily, analysis = "daily_availability")

stats
head(availability)
```

# Gráficos

As funções de gráfico retornam objetos `ggplot`, que podem ser modificados com
camadas usuais do `ggplot2`.

```{r, fig.width = 7, fig.height = 4}
plot_hydro_data(daily, plot = "daily_series")
```

# Tabelas

```{r}
tab <- table_hydro_data(daily, table = "daily_availability")
head(tab)
```

# Aquisição autenticada

A aquisição autenticada exige credenciais próprias do usuário junto à ANA. O
pacote não armazena, imprime ou registra CPF/CNPJ, senha, tokens ou cabeçalhos
sensíveis.

Exemplos de aquisição autenticada não são executados automaticamente:

```{r, eval = FALSE}
token <- ana_authenticate(
  identifier = Sys.getenv("ANA_HIDROWEBSERVICE_IDENTIFIER"),
  password = Sys.getenv("ANA_HIDROWEBSERVICE_PASSWORD")
)

x <- get_ana_data(
  product = "daily_discharge",
  data_source = "api",
  station_code = "00000000",
  start_date = "2000-01-01",
  end_date = "2000-12-31",
  token = token
)
```

# Próximos passos

Depois de obter ou ler uma série diária, o fluxo recomendado é:

```{r, eval = FALSE}
dados <- get_ana_data(...)
analise <- analyze_hydro_data(dados, analysis = "daily_statistics")
grafico <- plot_hydro_data(dados, plot = "daily_series")
tabela <- table_hydro_data(analise)
write_hydro_data(tabela, path = "resultado.csv")
```